# 新公司法下的公司分立

提问人：vaconess 时间：2014-05-19 12:16:11
背景介绍：A公司（非股份公司）从事房地产开发，拟将一块土地通过新设分立的形式转到新公司B名下，由B公司来开发。
由于 2014 年 3 月起新公司法开始实施，故以前的项目经验可能不再适用，有些问题和想法请大家扶正。
1 、新公司法出台后，对于相关分立的细则尚未出台，也一直在纠结如何操作，近些天又看了看全国人大常委会关于修改《海洋环境保护法》等七部法律的决定。里面的修改决定只是修改了部分条款，对于分立部分条款未动，那么是否我可以认为，以前分立相关的配套文件任然可以使用，比如工商企字 [2011]226号，当然这里面不包括需要验资。
2 、对于分立这个特殊形式下的会计处理，有没有相关准则或者解释来约束，搜索了以前的帖子，其中有人提到了用同一控制下的企业合并来处理，但陈版否定了这一说法。其实一开始我还是觉得用同一控制下的企业合并来处理较好一点，因为主要还是对交易价格是采用公允价值还是账面价值的纠结，这又涉及到分立的资产是否需要评估，以前查阅过工商局的文件，其中有一个浙工商企[2006]1号第三条规定 除法律法规另有规定的外，公司合并、分立是否需经评估、审计，以及股东各方的折股比例，可由公司股东会及股东按照公平、诚信、自愿的原则自行决定 。这个条款很宽松，连审计都不必了，从股东的层面上来讲，自然是程序越少越好，毕竟成本较低。从我个人来理解来说，结合同一控制下的企业合并的理论考虑，假设这样的情况，分立后的A.B公司，从A.B公司的角度上来讲，不是一个自愿的行为，是股东行为，如果用公允价值来核算，那么是否会产生资产虚增的可能性，故采用账面价值比较稳妥。
以上几点想法还望陈版及各位不灵赐教。

回答人：chenyiwei
由于此次公司法的修订不涉及分立部分的相关规范，因此原先针对分立的配套规定基本上仍然是适用的。 会计处理中，由于本案例的分立标的是待开发的土地，本身不构成“业务”，因此新设立的B公司接受该土地，应根据无形资产准则中对投资者投入无形资产的初始计量原则，按公允价值进行初始计量，该初始计量金额减去B公司的实收资本金额后的差额贷记资本公积。如果A、B两公司的股权结构一致，两公司的实际控制人相同，则在该实际控制人的合并报表中，应把B公司层面按公允价值计量的土地还原为按历史成本基础计量。